---
title: "Laboratorio Semana"
author: "Angelo AC"
date: "19-04-2021"
output: html_document
---

# Matrices y arrays

- Vectores muldimensionales. Solo contienen elementos de una misma clase (semejante a vector)

- Tiene dimensiones (largo - alto)

- Las matrices son caso especial de arrays

- Los arrays pueden tener números arbitrario de dimensiones

# Creación de matrices

La función matrix permite crear matrices. Esta función acepta dos argumentos `nrow` y `ncol`

```{r}
matrix(1:12, 3, 4)
matrix(1:12, nrow = 3, ncol = 4)
matrix(1:12)
```

Otro procedemiento para matrices es la unión a traves de vectores `cbind()` y `rbind()`

```{r}
vector1 <- 1:4
vector2 <- 5:8
vector3 <- 9:12
vector4 <- 13:16
```

```{r}
rbind(vector1,
      vector2,
      vector3,
      vector4)

cbind(vector1,
      vector2,
      vector3,
      vector4)

```

## Propiedades de las matrices

Solo pueden tener un tipo de dato.

Dos matrices A y B solo podrán ser multiplicadas si el número de columnas de A coincide con el número de filas de la matriz B. Por ejemplo:

```{r}
mi_matriz1 <- matrix(1:12, nrow = 4, ncol = 3)
mi_matriz2 <- matrix(1:30, nrow = 3, ncol = 10)

mi_matriz1 %*% mi_matriz2
mi_matriz2 %*% mi_matriz1

```

```{r}
mi_matriz1
dim(mi_matriz1)
dim(mi_matriz2)

```
## Manejando valores dentro mi matriz

Podemos extraer los valores de una matriz usando el símbolo de corchete []. Por ejemplo: 

```{r}
mi_matriz <- matrix(1:9, nrow = 3, ncol = 3)
```

Como seleccionados los valores centrales de la matriz, es decir los valores de 2, 5, y 8.

```{r}
mi_matriz[2,]
mi_matriz[2, 1:3]
mi_matriz[2, c(1,2,3)]
```

# Dataframes

Son estructuras de datos de dos dimensiones. Pueden contener datos de diferentes tipos o clases, por tanto son heterógeneas. Esta estructura es la más usada para realizar análisis de datos.

Por ejemplo

```{r}
iris
head(iris, 2)
names(iris)
```


```{r}
iris[,1]
iris$Sepal.Length
```

Para crear un dataframe usamos la función `data.frame`

```{r}
misDatos <- 
  data.frame(
    "entero" = 1:4,
    "factor" = letters[1:4],
    "numero" = c(1.2, 3.4, 4.5, 5.6),
    "cadena" = as.character(letters[1:4])
  )
misDatos
```
Dimensiones

```{r}
length(misDatos)
dim(misDatos)
names(misDatos)
class(misDatos)

```

## Manejo de dataframe

```{r}
mtcars
iris
```


```{r}

mtcars[3,]
mtcars[1:5,]
mtcars[c(2, 4), ]
mtcars[mtcars$cyl > 6,]

mtcars[mtcars$cyl >= 6 & mtcars$cyl <= 8,]

```


# Solución test



```{r}
-4:4
seq(from= -4, to =4, by=1)
c(-4:-1, 1:4)
```

```{r}
A <- 
  matrix(c(2,2,3,4,6,8,
       rep(1, 6),
       -1, -4, 6, 8, -5, -10), nrow =3, ncol = 6, byrow = T)
       
A[c(1,3), 2:4]
A[c(1,2),2:3]

mtcars
iris
```



```{r}
v1 <- matrix(1, nrow = 1, ncol = 2)
v2 <- matrix(1, nrow = 2, ncol = 1)

dim(v2 %*% v1)
```

```{r}
A
```


```{r}
A

A[2,c(1,3)]
```
```{r}
iris
table(iris$Species, iris$Sepal.Length)

```

```{r}
getwd()
library(tidyverse)
g1 <- read.table("worms.txt", header = T)

g1[2:3,2]

table(g1$Vegetation, g1$Damp)[1:5,1:2]

```





